【裁判字號】    95,婚,983
【裁判日期】    951012
【裁判案由】    離婚
【裁判全文】
臺灣臺中地方法院民事判決               95年度婚字第983號
原      告  甲○○○
訴訟代理人  李仲景    律師
被      告  乙○○
上列當事人間請求離婚事件，本院於民國九十五年九月二十八日
言詞辯論終結，判決如下：
    主      文
准原告與被告離婚。
訴訟費用由被告負擔。
    事實及理由
一、原告主張：兩造係因媒妁之言結婚，婚後夫妻感情初尚融洽
    。詎被告於婚後幾年即不外出工作，整日遊手好閒，並經常
    以三字經辱罵原告，原告原念夫妻情義，百般容忍，期被告
    能漸修正自己行為，然被告非但不體恤原告一片苦心，不知
    尊重，竟於八十七年間拋妻棄子，在外與女子同居，且生有
    二女，實令原告於精神上受莫大折磨。再者，兩造間情感已
    破裂，且違反婚姻本質，欠缺實質婚姻生活，兩造婚姻關係
    已生破綻，有難以維持婚姻之重大事由，爰依民法第一千零
    五十二條第二項規定，請求准許離婚等語。並聲明：如主文
    所示。
二、被告則以：不否認在外與人同居及生下二個小孩，但被告未
    遊手好閒，亦未以三字經辱罵原告，其不願意離婚等語置辯
    。並聲明：駁回原告之訴。
三、原告主張之事實，業據提出戶籍謄本正本二份為證，並經證
    人李怡禎即兩造子女到庭證稱略以：「在我很小的時候，爸
    爸就會用三字經罵媽媽，也會用他的手抓著媽媽的頭髮從三
    樓到一樓。爸爸在我滿十八歲之後就沒有工作，在這之前爸
    爸是做建築業，爸爸這樣沒有工作已經好幾年了，爸爸媽媽
    目前沒有住在一起，差不多有七、八年沒有住在一起，因為
    爸爸以前都跟孫淑麗小姐住在一起，現在則不知道，我也知
    道他們有生兩個女兒。我爸爸在外面有欠債務，我高中的時
    候地下錢莊都會來討錢，兩年前還有人來討債（原告訴訟代
    理人問：現在是否有跟媽媽住在一起？）我沒有跟媽媽住在
    一起，但是放假的時候會回家。（原告訴訟代理人問：就你
    所知，爸爸是否有回家？）除了要處理祖先祭拜的問題，幾
    乎沒有回家」（詳見本院九十五年九月二十八日言詞辯論筆
    錄）。徵之證人李怡禎係兩造之子女，誼屬至親，就其所知
    而為陳述，核與原告所述相符，其所為證言，衡情應屬可採
    。是衡之上開事證，原告之主張，應堪採信。
四、按民法第一千零五十二條第二項所稱「有前項以外之重大事
    由，難以維持婚姻者」，乃抽象的、概括的離婚事由，係民
    法親屬編於七十四年修正時，為因應實際需要，參酌各國立
    法例，導入破綻主義思想所增設。但其事由應由夫妻之一方
    負責者，僅他方得請求離婚，是其所採者為消極破綻主義精
    神，而非積極破綻主義。關於是否為難以維持婚姻之重大事
    由，其判斷標準為婚姻是否已生破綻而無回復之希望。而婚
    姻是否已生破綻而無回復之希望，則應依客觀的標準，即難
    以維持婚姻之事實，是否已達於倘處於同一境況，任何人均
    將喪失維持婚姻意欲之程度而定。至於同條但書所規定「難
    以維持婚姻之重大事由應由夫妻之一方負責者，僅他方得請
    求離婚」，乃因如肯定有責配偶之離婚請求，無異承認恣意
    離婚，破壞婚姻秩序，且有背於道義，尤其違反自己清白（
    clean hands ）之法理，有欠公允，同時亦與國民之法感情
    及倫理觀念不合，因而採消極破綻主義。然若夫妻雙方均為
    有責時，則應衡量比較雙方之有責程度，而許責任較輕之一
    方向應負主要責任之他方請求離婚，以符合公平（最高法院
    九十一年臺上字第二０二三號判決意旨參照）。再者，婚姻
    係以夫妻共同生活為目的，夫妻雙方應以誠摯互信為基礎，
    相互扶持，共同建立和諧美滿之家庭，倘雙方因理念上之重
    大差異，事實上已經分居各自獨立生活多年，雙方彷如個自
    獨立生活之個體，彼此誠摰互信之感情基礎，已經不復存在
    ，依一般人之生活經驗，顯然難期修復，雙方共同生活的婚
    姻目的已經不能達成。本件被告婚後不務正業，並以粗言穢
    語辱罵原告等情，已如前述，且被告婚後在外與他女子同居
    ，實令原告精神上受有莫大之痛苦，被告之行為顯已逾越夫
    妻應有之尊重，而有違夫妻共營美滿生活之本旨，亦與組織
    家庭，共同生活為目的之宗旨相違背，依社會上一般觀念為
    體察，上開情事，自得認與所謂難以維持婚姻之重大事由相
    當，而認兩造之婚姻於客觀上明顯已生破綻，且無回復之希
    望，其情形已構成難以維持婚姻之重大事由，而就造成兩造
    婚姻難以維持之離婚事由觀之，本件顯應由被告負擔較重責
    任之一方。揆諸前揭說明，原告依民法第一千零五十二條第
    二項規定請求離婚，洵屬正當，應予准許。
五、訴訟費用負擔之依據：民事訴訟法第七十八條。
中    華    民    國    95    年    10    月    12    日
                  家事法庭    法  官  王靜秋
以上正本係照原本作成。
如對本判決上訴，須於判決送達後二十日之不變期間內，向本院
提出上訴狀（須附繕本）。
中    華    民    國    95    年    10    月    12    日
                              書記官


司法院資訊處製作；財團法人民間司法改革基金會備份。
